【裁判字號】    97,重訴,31
【裁判日期】    971202
【裁判案由】    侵權行為損害賠償
【裁判全文】
臺灣高等法院民事判決                  97年度重訴字第31號
原      告  甲○○
            丁○○
上列二人共同
訴訟代理人  黃英豪律師
被      告  丙○○  住基隆市○.
                    居基隆市○.
                    現於臺灣臺北監獄執行
上列當事人間因侵權行為損害賠償事件，經本院刑事庭移送，本
院於民國97年11月18日言詞辯論終結，判決如下：
    主  文
被告應給付原告丁○○新臺幣壹佰伍拾伍萬柒仟貳佰參拾參元、
甲○○新台幣壹佰萬元及各自民國97年6月28日起至清償日止，
按年息5%計算之利息。
原告其餘之訴駁回。
訴訟費用由被告負擔一百分之二十三，餘由原告負擔。
本判決第一項於原告丁○○、甲○○分別以新臺幣伍拾貳萬元、
參拾肆萬元供擔保後，得假執行。但被告為原告丁○○預供擔保
新台幣壹佰伍拾伍萬柒仟貳佰參拾參元、甲○○預供擔保新台幣
壹佰萬元，得免為假執行。
原告其餘假執行之聲請駁回。
    事實及理由
一、
(一)、原告主張：緣被告於民國96年11月間，因參與某處營建工地
    之板模施作，而結識該營建工地之工頭乙○○。乃被告與乙
    ○○共事未久，旋因私自鳩工參與其他工程而與乙○○互生
    閒隙。96年11月30日晚間，被告應乙○○電話邀約前往基隆
    市○○區○○路36巷口與乙○○會面，詎雙方一言不合，當
    街肢體拉扯，被告竟持水果刀刺向乙○○右臀內側，使乙○
    ○受有臀部大動脈性出血之傷害，乙○○為奪取水果刀，與
    被告再起拉扯，惟終因血流不止而無心戀戰，遂罷手而返回
    其所駕駛之BK-2193 號自小客車，詎乙○○甫車行起步，即
    因酒意發作、大量失血導致行為控制能力低落，侵入對向車
    道並衝撞停放車道旁之EZ-7473 號自小客車左前車門，終至
    休克而倒臥於駕駛座內。嗣雖經圍觀民眾電召救護車及到場
    員警協助送醫救治，仍因臀部大動脈性出血導致出血性休克
    而不治死亡。被告應就乙○○之死亡，負侵權行為賠償責任
    。原告丁○○、甲○○分別為被害人乙○○之母親、子女，
    受有下述損害：(I)、丁○○所受損害：扶養費75萬7233
    元、慰撫金500萬元，合計575萬7233元。(II)、甲○○所受
    損害：殯葬費用20萬、慰撫金500萬元，合計520萬元。爰依
    民法第184條第1項、第192條第1、2項、第194條規定，提起
    本件訴訟，並聲明：(I)、被告應給付丁○○575萬7233 元
    、甲○○520 萬元，及各自起訴狀繕本送達翌日起至清償日
    止按年利率百分之5 計算之利息。(II)、願供擔保，請准宣
    告假執行。
(二)、被告對其於上揭時、地，與乙○○生爭執，二人肢體拉扯，
    其持水果刀刺向乙○○右臀內側，致乙○○受有臀部大動脈
    性出血之傷害，乙○○嗣因臀部大動脈性出血導致出血性休
    克而不治死亡，丁○○為乙○○之母，因而受有扶養費75萬
    7233元損害，甲○○為乙○○之子，為乙○○支出殯葬費20
    萬元等情不爭執。惟辯以本件係因被害人乙○○挑釁，原告
    各請求慰撫金500 萬元過高等語。並聲明原告之訴駁回。如
    受不利益之判決，請准提供擔保免為假執行。
二、本件兩造不爭執事項如下述：
(一)、96年11月30日晚間，乙○○酒後駕車至被告住處附近，電話
    邀約被告前往基隆市○○區○○路36巷口與乙○○會面。二
    人發生爭執，相互肢體拉扯，被告持水果刀刺向乙○○右臀
    內側，致乙○○受有臀部大動脈性出血之傷害，乙○○為奪
    刃而與被告再起拉扯，嗣罷手返回其所駕駛之BK-2193 號自
    小客車，其駕車甫起步，即侵入對向車道並衝撞停放車道旁
    之EZ-7473 號自小客車，終至休克而倒臥於駕駛座內，嗣雖
    送醫救治，仍因臀部大動脈性出血導致出血性休克而不治死
    亡等情，有被告警訊筆錄、乙○○之基隆醫院檢驗科一般生
    化學檢查檢驗報告、基隆地方法院檢察署相驗屍體證明書等
    可按（見基隆地檢署96年度相字第470號相驗卷第4-6、16、
    98 頁）。
(二)、原告丁○○（16年次）為乙○○（50年次）之母，因乙○○
    死亡，受有扶養費75萬7233元之損害。甲○○（75年次）係
    乙○○之子，為乙○○支出殯葬費20萬元等情，有戶口名簿
    、包單明細表、95年台閩地區簡易生命表、基隆市平均每人
    月消費支出等可按（見附民卷第5-10頁，本院卷第40頁背面
    ）。
三、茲審酌原告本件請求是否有理由：
(一)、按因故意或過失，不法侵害他人之權利者，負損害賠償責任
    。又不法侵害他人致死者，對於支出醫療及增加生活上需要
    之費用或殯葬費之人，亦應負損害賠償責任。被害人對於第
    三人負有法定扶養義務者，加害人對於該第三人亦應負損害
    賠償責任。又不法侵害他人致死者，被害人之父、母、子、
    女及配偶，雖非財產上之損害，亦得請求賠償相當之金額。
    民法第184條第1 項、第192 條第1、2項、第194條分別定有
    明文。被告不法侵害乙○○致死，即應對丁○○、甲○○因
    而所受之損害，負賠償責任。
(二)、原告所受損害為何？
１、原告丁○○請求被告賠償扶養費75萬7233 元及慰撫金500萬
    元，合計575萬7233元：
、查原告丁○○因乙○○死亡，受有扶養費75萬7233元之損害
    ，為被告所不爭執，其此部分請求，應予准許。
、次查丁○○為16年次生，小學畢業，無任何財產，亦未就業
    ，有陳報狀可按（見本院卷第28頁）。被告係小學學歷，以
    前任臨時工，現在服刑中，無財產（見本院卷第40頁背面）
    。爰斟酌兩造學、資力及本件乙○○事故發生等情狀，認丁
    ○○請求慰撫金500 萬元尚屬過高，應以80萬元為適當，逾
    此金額之請求，不應准許。
、依上所述，丁○○得請求賠償之損害為扶養費75 萬7233 元
    、慰撫金80萬元，合計155萬7233元。
２、原告甲○○請求被告賠償殯葬費20 萬元、慰撫金500萬元，
    合計520萬元：
、查甲○○為乙○○支出殯葬費20萬元，為被告所不爭執，甲
    ○○此部分請求，應予准許。
、次查甲○○係乙○○之子，國中肄業，目前無固定工作，靠
    打零工維生，每月薪資5000元至9000元不等，無財產（見本
    院卷第28頁）。爰斟酌甲○○及被告學、資力及本件乙○○
    事故發生等情狀，認甲○○請求慰撫金500 萬元尚屬過高，
    應以80萬元為適當，逾此金額之請求，不應准許。
、依上所述，甲○○得請求賠償之損害為其支出之殯葬費20萬
    、慰撫金80萬，合計100萬元。
四、綜上所述，原告依侵權行為法則請求被告給付丁○○575 萬
    7233元、甲○○520萬元，及各自起訴狀繕本送達翌日（ 即
    97年6月28日）起至清償日止，按年息5% 計算之利息。於丁
    ○○請求被告給付155萬7233元、甲○○請求給付100萬元及
    各自97年6月27日起至清償日止，按年息5% 計算之利息部分
    為有理由，應予准許。逾上開範圍之請求，為無理由，應予
    駁回。兩造陳明願供擔保，分別聲請宣告假執行及免為假執
    行，於原告勝訴分，經核尚無不合，爰分別酌定相當擔保金
    額准許之。至於原告其餘假執行之聲請部分，因訴之駁回而
    失所附麗，併予駁回。
五、本件事證已明，兩造其餘攻擊防禦方法，經核與本判決之結
    果不生影響，爰不一一論述。
六、據上論結，本件原告之訴，為一部有理由，一部無理由，依
    民事訴訟法第79條、第85條第1項，判決如主文。
中    華    民    國    97    年    12    月    2    日
                    民事第八庭
                        審判長 法  官 劉勝吉
                               法  官 鄭威莉
                               法  官 滕允潔
正本係照原本作成。
如不服本判決，應於收受送達後20日內向本院提出上訴書狀，其
未表明上訴理由者，應於提出上訴後20日內向本院補提理由書狀
（均須按他造當事人之人數附繕本）上訴時應提出委任律師或具
有律師資格之人之委任狀；委任有律師資格者，另應附具律師資
格證書及釋明委任人與受任人有民事訴訟法第466條之1第1 項但
書或第2項（詳附註）所定關係之釋明文書影本。
中    華    民    國    97    年    12    月    2     日
                               書記官 黃麗玲
附註：
民事訴訟法第466條之1（第1項、第2項）：
對於第二審判決上訴，上訴人應委任律師為訴訟代理人。但上訴
人或其他法定代理人具有律師資格者，不在此限。
上訴人之配偶、三親等內之血親、二親等內之姻親，或上訴人為
法人、中央或地方機關時，其所屬專任人員具有律師資格並經法
院認為適當者，亦得為第三審訴訟代理人。


司法院資訊處製作；財團法人民間司法改革基金會備份。
